【裁判字號】    99,審訴,866
【裁判日期】    991224
【裁判案由】    毒品危害防制條例
【裁判全文】
臺灣士林地方法院刑事判決             99年度審訴字第866號
公  訴  人  臺灣士林地方法院檢察署檢察官
被      告  周國泰
上列被告因違反毒品危害防制條例案件，經檢察官提起公訴（99
年度毒偵字第2080號），被告於本院準備程序中就被訴事實為有
罪陳述，經本院合議庭裁定由受命法官獨任行簡式程序審理，並
判決如下：
    主  文
周國泰施用第一級毒品，累犯，處有期徒刑拾壹月。
    事  實
一、周國泰前因施用毒品案件，經本院裁定送觀察、勒戒後，認
    有繼續施用毒品之傾向，再經本院裁定令入戒治處所施以強
    制戒治，嗣因執行成效良好，經本院裁定停止戒治，所餘戒
    治期間付保護管束，於民國88年10月8 日保護管束期滿，未
    經撤銷停止戒治，視為執行完畢，並由臺灣士林地方法院檢
    察署檢察官以88年度戒毒偵字第18號為不起訴處分確定；復
    於前開觀察、勒戒及強制戒治執行完畢釋放後5 年內之91年
    間，因施用毒品案件，經本院裁定令入戒治處所施以強制戒
    治，已於92年9 月13日執行完畢。至刑事追訴部分，亦經本
    院以91年度訴字第480 號判決判處有期徒刑8 月確定，於93
    年6 月13日執行完畢；又因搶奪及施用毒品案件，分別經本
    院以94年度訴字第654 號判決判處有期徒刑8 月、94年度訴
    字第895 號判決判處有期徒刑7 月確定，上揭2 案嗣經本院
    裁定應執行有期徒刑1 年2 月，已於95年11月8 日執行完畢
    。再因3 次施用毒品案件，經臺灣高等法院以96年度上訴字
    第2951號判決判處有期徒刑1 年2 月，減為有期徒刑7 月確
    定、本院以96年度訴字第1036號判決判處有期徒刑1 年6 月
    、97年度審訴字第164 號判決判處有期徒刑11月確定，上開
    3 罪接續執行，甫於99年9 月7 日縮短刑期假釋出監，所餘
    期間付保護管束，現仍於保護管束中。詎猶不知悛悔，基於
    施用第一級毒品海洛因之犯意，於99年9 月8 日上午7 時許
    ，在其當時位於臺北市○○區○○街493 巷9 弄13號4 樓居
    處，以針筒注射方式，施用海洛因1 次。嗣於99年9 月8 日
    上午11時20分許，經臺灣士林地方法院檢察署觀護人通知其
    至該署採尿送驗，始查悉上情。
二、案經臺灣士林地方法院檢察署檢察官自動檢舉偵查起訴。
    理  由
一、上揭事實，業據被告周國泰於偵查中及本院審理時迭承不諱
    （分見毒偵卷第22至23頁，本院卷第37頁背面、第39頁背面
    ），又其尿液經送台灣尖端先進生技醫藥股份有限公司以酵
    素免疫分析法初驗後，再以氣相層析質譜儀法複驗，證實該
    尿液呈嗎啡陽性反應，有該公司於99年9 月17日出具之濫用
    藥物檢驗報告及臺灣士林地方法院檢察署受保護管束人（被
    告）尿液檢體監管紀錄表影本各1 份附卷可稽（見毒偵卷第
    3 至4 頁），足認被告前開自白與事實相符，應可採信。
二、按毒品危害防制條例於92年7 月9 日修正公布，自93年1 月
    9 日施行，其中第20條、第23條將施用毒品之刑事處遇程序
    區分為「初犯」、「5 年內再犯」、「5 年後再犯」。依其
    立法理由之說明：「初犯」，經觀察、勒戒或強制戒治，應
    為不起訴處分或不付審理之裁定；經觀察、勒戒或強制戒治
    執行完畢釋放後，「5 年內再犯」者，因其再犯率甚高，原
    實施之觀察、勒戒及強制戒治既已無法收其實效，爰依法追
    訴或裁定交付審理。至於經觀察、勒戒或強制戒治執行完畢
    釋放，「5 年後再犯」者，前所實施之觀察、勒戒或強制戒
    治已足以遮斷其施用毒品之毒癮，為期自新及協助其斷除毒
    癮，仍用「初犯」規定，先經觀察、勒戒或強制戒治之程序
    。從而，依修正後之規定，祇於「初犯」及「5 年後再犯」
    2 種情形，有其追訴條件之限制，即須於初犯經觀察、勒戒
    或強制戒治釋放後，5 年內均無施用毒品之行為，始能認其
    前所實施之觀察、勒戒或強制戒治已足遮斷毒癮，而得於5
    年後再犯時，再予適用初犯之規定，重行觀察、勒戒等程序
    。倘5 年內已經再犯，經依法再為保安處分或追訴處罰，縱
    其第3 次（或第3 次以上）施用毒品之時間，在初犯之保安
    處分執行完畢釋放5 年以後，即與「5 年後再犯」之情形有
    別，且因已於「5 年內再犯」，顯見其再犯率甚高，原實施
    觀察、勒戒或強制戒治，已無法收其實效，自無再經觀察、
    勒戒及強制戒治之必要，應由檢察官逕行起訴，始符新法修
    正之本旨（最高法院95年第7 次刑事庭會議決議、97年度台
    非字第540 號判決參照）。查，本案被告前因施用毒品案件
    ，經法院裁定送觀察、勒戒及強制戒治，並於執行完畢後5
    年內再犯施用毒品罪，業經追訴及判處罪刑確定等情，有臺
    灣高等法院被告前案紀錄表在卷可稽，是被告本次所為施用
    毒品之犯行，距離前開觀察、勒戒及強制戒治執行完畢釋放
    雖已逾5 年，惟被告於上開觀察、勒戒及強制戒治執行完畢
    後5 年內，既已再犯施用毒品罪，並經追訴、處罰，揆諸前
    揭說明，其本次犯行即與毒品危害防制條例第20條第3 項所
    稱之「5 年後再犯」有別，是公訴人依法追訴，於法並無不
    合，本院自應依法論科。
三、核被告周國泰所為，係犯毒品危害防制條例第10條第1 項之
    施用第一級毒品罪，其施用前持有海洛因之低度行為，應為
    施用之高度行為所吸收，不另論罪。又被告有如事實欄所載
    前案科刑及執行之情形，有臺灣高等法院被告前案紀錄表在
    卷可考，其於有期徒刑執行完畢後5 年內，故意再犯本案有
    期徒刑以上之罪，為累犯，應依刑法第47條第1 項之規定加
    重其刑。爰審酌被告曾因施用毒品犯行而送觀察、勒戒、強
    制戒治及法院判處罪刑確定，仍不知悛悔，復於假釋期間再
    犯本件施用第一級毒品罪，顯見其無戒絕之決心，惟念其施
    用毒品乃戕害自己身心健康，尚未危及他人，且本次施用毒
    品犯行僅1 次，犯後一貫坦承犯行之態度等一切情狀，認公
    訴人建議求處被告有期徒刑1 年2 月之刑度，稍嫌過重，爰
    量處如主文所示之刑，以示警懲。
據上論結，應依刑事訴訟法第273 條之1 第1 項、第299 條第1
項前段，毒品危害防制條例第10條第1 項，刑法第11條前段、第
47條第1 項，判決如主文。
本案經檢察官黃育仁到庭執行職務。
中    華    民    國    99    年    12    月   24     日
                  刑事第一庭  法  官  莊明達
以上正本證明與原本無異。
如不服本判決應於收受判決後10日內向本院提出上訴書狀，並應
敘述具體理由；其未敘述上訴理由者，應於上訴期間屆滿後20日
內向本院補提理由書。
                              書記官  丁梅芬
中    華    民    國    99    年    12    月   24     日
附錄本件論罪科刑依據法條全文
毒品危害防制條例第10條
施用第一級毒品者，處6 月以上5 年以下有期徒刑。
施用第二級毒品者，處3 年以下有期徒刑。

司法院資訊處製作；財團法人民間司法改革基金會備份。
